【裁判字號】    97,交聲,3167
【裁判日期】    971231
【裁判案由】    違反道路交通管理處罰條例聲明異議
【裁判全文】
臺灣臺北地方法院交通事件裁定        97年度交聲字第3167號
原處分機關  臺北市交通事件裁決所
異  議  人  乙○○
即受處分人
上列異議人即受處分人因違反道路交通管理處罰條例案件，對於
臺北市交通事件裁決所民國97年11月24日所為北市裁罰字第裁22
-AEU069051號處分（原處分案號：臺北市政府警察局北市警交字
第AEU069051 號），聲明異議，本院裁定如下：
    主  文
原處分撤銷。
乙○○汽車駕駛人，不依標誌、標線、號誌指示，處罰鍰新臺幣
陸佰元，並記違規點數壹點。
    理  由
一、按汽車駕駛人轉彎時，不依標誌、標線、號誌之指示者，處
    新臺幣（下同）6 百元以上1 千8 百元以下罰鍰，道路交通
    管理處罰條例第48條第1 項第2 款定有明文。又汽車駕駛人
    違反道路交通管理處罰條例第48條者，除依原條款處罰鍰外
    ，並予記違規點數1 點，同條例第63條第1 項第1 款亦有明
    文。
二、原處分意旨略以：本件異議人即受處分人乙○○於民國95年
    2 月12日中午12時12分許，駕駛車牌號碼DZ-6525 號自用小
    客車，行經臺北市○○路與水源路口，因未依燈號、標誌、
    標線指示違規左轉，經臺北市政府警察局萬華分局警員當場
    攔停，並依違反道路交通管理處罰條例第48條第1 項第2 款
    規定製單舉發，受處分人於應到案日期95年2 月27日前向臺
    北市議會劉耀仁議員辦公室提出陳情書，經函轉臺北市警察
    局公共關係室，該室於95年2 月27日傳真轉該陳情書予臺北
    市政府警察局萬華分局，原舉發單位查復結果，仍認受處分
    人有上開違規行為，原處分機關乃依道路交通管理處罰條例
    第48條第1 項第2 款、第63條第1 項第1 款之規定，於97年
    11月24日裁處異議人罰鍰1 千8 百元，並記違規點數1 點，
    有舉發違反道路交通管理事件通知單、臺北市交通事件裁決
    所違反道路交通管理事件裁決書、送達證書、臺北市政府警
    察局萬華分局書函在卷可參。
三、受處分人聲明異議意旨略以：伊於民國95年2 月12日時值農
    曆年節期間於水源路往西方向，因未見禁止左轉標誌而轉入
    提防下的水門（跑馬町公園），當時有萬華分局青年所二位
    員警阻車開單，因當時有異議，員警亦表示無奈而請市議員
    劉耀仁協助協調，並於96年1 月24日會交工處會勘，參見附
    件之公文及照片；本案發生地因樹木濃密而擋住禁止左轉標
    誌，而地面僅見紅色標示牌，禁止標誌係在上方燈光號誌上
    面（參照片），交工處於96年2 月更改禁止左轉標誌；本案
    原僅有新臺幣6 百元罰款，因伊認為不合理而申訴，導致罰
    款逾期而攀升至1 千8 百元；案發之時員警亦告知每月在此
    開立相同罰單實為不妥云云。
四、本院經查：
  (一)受處分人不否認於95年2 月12日中午12時12分許，沿臺北市
    ○○路南往北方向，行至水源路口時，左轉水源路往西方向
    行駛之事實，並據證人甲○○即臺北市政府警察局大同分局
    民生西路派出所警員到庭證述明確（見本院97年12月22日訊
    問筆錄第2 頁）。受處分人既以上開情詞置辯，則本件爭點
    在於，該路口禁止標誌是否足供駕駛人辨識。依臺北市○○
    路與水源路口照片顯示及證人甲○○證述，在青年路南北向
    車道分隔島上，設有「禁止左右轉」之「禁19」標誌牌，此
    觀諸道路交通標誌標線號誌設置規則第74條定有明文。受處
    分人辯稱該標誌係「封閉道路」而非「禁止左轉」，顯悖於
    標誌設置規則，自無可採。是以，該路口在分隔島上設置「
    禁止左右轉」標誌，足使駕駛人充分辨識，並無遮蔽視線之
    虞，受處分人不得恣意卸責。
  (二)受處分人違規行為後，臺北市交通管制工程處為加強提醒駕
    駛人在該路口不得左轉，於95年間在青年路南往北車道、近
    水源路口增設「禁止左轉」之「禁18」標誌牌，此有臺北市
    交通管制工程處95年3 月14日北市交工規字第09530572700
    號書函、臺北市政府警察局萬華分局95年3 月3 日北市警萬
    分交字第09530122900 號函可考。就此標誌，受處分人固稱
    ：「禁止左轉」標誌原設置在停止線上方，因樹葉濃密遭遮
    擋難以辨識云云。惟受處分人所附現場照片刻意由外角拍攝
    ，導致樹葉遮蔽標誌，此對照證人甲○○提出之正面照片可
    知，青年路南往北車道路邊行道樹枝葉雖甚濃密，但尚無跨
    越慢車道、遮蔽位於分向限制線上方標誌之虞，受處分人此
    部分所辯亦無可取。
  (三)至於受處分人因向臺北市議議員劉耀仁陳情，經臺北市議會
    市民服務中心召開協調會並現場會勘，結論認為臺北市交通
    管制工程處應儘速在過青年路段號誌燈上加掛禁止左轉標誌
    ，臺北市交通管制工程處因此將禁止左轉標誌移至過青年路
    口遠端號誌橫桿上，於96年2 月上旬施作完竣等情，有臺北
    市議會96年1 月17日議秘服字第09606060300 號書函、臺北
    市議會市民服務中心協調乙○○君等陳情案會勘紀錄、臺北
    市交通管制工程處96年1 月24日北市交工規字第0963080290
    0 號書函附卷足憑，惟此僅係臺北市管制工程處為求設置完
    善、加強提醒駕駛人之措置，本院既認為該路口設置「禁止
    左右轉」標誌及「禁止左轉」標誌已足使受處分人辨識該路
    口不得左轉，不因事後臺北市管制工程處移設標誌之舉，而
    遽認受處分人無須受罰。另受處分人陳稱：證人甲○○當場
    承認標誌疏失，讓伊申訴云云，為證人甲○○所否認，受處
    分人自不得僅憑此卸責，附此說明。
  (四)綜上，原處分機關認定受處分人於前開時、地有違規左轉之
    行為，應堪認定為事實，應依法科以行政處罰。
五、本件受處分人違規行為明確，其聲明異議固無理由。然查本
    件舉發違反道路交通管理處罰事件通知單所載應到案日期為
    95年2 月27日，而受處分人於95年2 月21日即向臺北市議會
    劉耀仁議員辦公室陳情，經議員辦公室於95年2 月22日函轉
    臺北市政府警察局萬華分局卓處，此有臺北市政府警察局萬
    華分局95年3 月2 日北市警萬分交字第09531022900 號函附
    卷可憑，應認受處分人申訴意思已於應到案日期前送達原處
    分單位即臺北市政府警察局萬華分局，則依違反道路交通管
    理事件統一裁罰基準表規定，應裁處罰鍰最低額。原處分逕
    予裁罰罰鍰最高額1 千8 百元，自有不當，應由本院予以撤
    銷並自為適法之處分。
六、從而，爰依道路交通管理處罰條例第48條第1 項第2 款、第
    63條第1 項第1 款及違反道路交通管理事件統一裁罰基準表
    等規定，撤銷原處分，並由本院裁處受處分人罰鍰6 百元，
    並記違規點數1 點，以資適法。
七、據上論斷，應依道路交通案件處理辦法第20條前段，裁定如
    主文。
中    華    民    國    97    年    12    月    31    日
                  交通法庭  法  官  林晏如
上正本與原本無異。
如不服本裁定，應於送達後5 日內向本院提出抗告狀。
                            書記官  楊盈茹
中    華    民    國    98    年    1     月    5     日


司法院資訊處製作；財團法人民間司法改革基金會備份。
